【裁判字號】    90,上訴,150
【裁判日期】    901121
【裁判案由】    偽造有價證券
【裁判全文】
臺灣高等法院臺南分院刑事判決              九十年度上訴字第一五號  Ａ
      上  訴  人
      即  被  告  庚  ○  ○
      指定辯護人  本院公設辯護人  丙  ○  ○
右上訴人因偽造有價證券案件，不服臺灣嘉義地方法院八十九年度訴字第六四八號中
華民國八十九年十二月二十日第一審判決（起訴案號：臺灣嘉義地方法院檢察署八十
九年度偵緝字第三○○號），提起上訴，本院判決如左：
      主      文
原判決撤銷。
庚○○無罪。
      理      由
一、公訴意旨略以：緣被告庚○○因欲購買車輛使用，乃於民國（下同）八十七年五
    月二十八日，夥同其妻並以其妻丁○○（業經判決確定，經檢察官另為不起訴處
    分）名義，與汽車貸款公司雋邦企業股份有限公司（下稱雋邦公司）簽訂附條件
    買賣契約及動產擔保附條件買賣設定登記申請書，以分期付款方式向雋邦公司辦
    理貸款新台幣（下同）五十萬元，向福豐汽車有限公司（下稱福豐公司）購買車
    牌號碼Ｃ２－７９２６號自小客車。詎庚○○明知其與丁○○均無償債能力，竟
    自行覓妥具有共同犯意聯絡之不詳姓名、年籍女子，共同基於意圖供行使之用而
    偽造有價證券及偽造文書之犯意聯絡，推由該女子冒用「甲○○○」名義為丁○○之連帶保證人，並冒充「甲○○○」本人，且持不詳時、地偽造之「甲○○○
    」印章及於不詳時、地取得之「甲○○○」舊身分證影本（非偽造之物），隨同
    庚○○前往雋邦公司嘉義辦事處，與雋邦公司承辦對保人員己○○辦理對保手續
    ，而在如原判決附表所示之本票上發票人（另有丁○○、庚○○為共同發票人）
    欄上及附條件買賣契約書連帶保證人欄上偽簽「甲○○○」之署名，並蓋用偽造
    之「甲○○○」印章而偽造印文後，作為擔保憑據，交予己○○收執，以完成對
    保手續，足生損害於甲○○○及雋邦公司。嗣庚○○及丁○○，共同意圖不法之
    利益，於上開貸款自第二期之分期款即未再繳付，並將上開車輛遷移他處。嗣經
    雋邦公司以假冒「甲○○○」名義所簽發之本票向法院聲請本票裁定時，甲○○○始獲悉上情。案經甲○○○訴由台灣嘉義地方法院檢察署檢察官偵查，因認被
    告庚○○涉有偽造有價證券及行使偽造私文書罪嫌云云。
二、上訴人即被告庚○○固於原審坦承以附條件買賣分期付款之方式購買車輛，自第
    二期起，即未再繳納應付之分期款之事實，惟矢口否認有何偽造有價證券、偽造
    文書及違反動產擔保交易法之犯行，辯稱：該名自稱「甲○○○」之保證人係汽
    車公司業務員戊○○所找來，戊○○向其表示只要給付三萬元，即負責代覓保證
    人，其僅負責付款，並不認識甲○○○，伊不知甲○○○是否擔任連帶保證人，
    而上開車輛平常係停放在其租屋處，並未擅自遷移他處云云。
三、按犯罪事實應依證據認定之，無證據不得推定其犯罪事實，刑事訴訟法第一百五
    十四條定有明文。又認定犯罪事實須依證據，是否可信更須參酌各方面之情形，
    尤不能以推測理想之詞，以為科刑判決之基礙；刑事訴訟法上所謂認定犯罪事實
    之證據，係指足以認定被告確有犯罪行為之積極證據而言，該項證據自須適合於
    被告犯罪事實之認定，始得採為斷罪資料；犯罪事實之認定，應憑真實之證據，
    倘證據是否真實尚欠明顯，自難以擬制推測之方法，為其判斷之基礎；被害人之
    陳述如無瑕疵，且就其他方面調查又與事實相符，固足採為科刑之基礎，倘其陳
    述尚有瑕疵，而在未究明前，遽採為論罪科刑之根據，即難認為適法。又告訴人
    之告訴，係以使被告受刑事訴追為目的，是其陳述是否與事實相符，仍應調查其
    他證據以資審認。最高法院二十年度上字第九五八號、二十九年上字第三一０五
    號、五十三年台上字第六五六號、六十一年台上字第三０九九號、五十二年度台
    上字第一三００號分別著有判例可資參照。
四、經查：
（一）被告與丁○○固有以上揭附條件買賣分期付款之方式購買車輛乙部，且以告訴
      人甲○○○為保證人等之事實，並有附條件買賣契約書、動產擔保附條件買賣
      設定登記申請書、本票、存證信函、「甲○○○」舊身分證、本票裁定、雋邦
      公司提出之告訴狀等影本各一份在卷可稽（見偵查卷一第三頁至第七頁、他字
      卷第四頁、第五頁、台灣台北地方法院八十七年度票字第一九０三九號第三頁
      背面）。
（二）次查告訴人甲○○○就其於附條件買賣契約書上之印文確係伊印章蓋的等情，
      已直承不諱，其雖又陳稱伊「甲○○○」之印章係伊交給乙○○辦信用卡的等
      語（見本院九十年二月二十七日訊問筆錄）。第查乙○○係陪伴告訴人甲○○○辦理保證之人，亦據證人乙○○迭於本院訊問時陳稱伊有載告訴人甲○○○
      至雋邦公司嘉義辦事處與人對保，且告訴人有進去，告訴人因其先生被關，為
      了要錢，養三個子女始去作保簽名，嗣因怕先生打他，才說沒有簽名，保證人
      欄署名應是告訴人所簽，印章亦是告訴人自己蓋的等語（見本院九十年三月二
      十一日、四月十一日、五月十八日）。且辦理對保之己○○於本院具結後證稱
      ：伊有確實辦理對保，附條件買賣契約書、本票上告訴人之簽名「甲○○○」
      均係告訴人自己本人所簽，非別人所代簽，沒有冤枉告訴人（見本院九十年七
      月十三日訊問筆錄）。又證人乙○○迭於檢察官偵查中及本院調查時否認替告
      訴人辦理信用卡，並稱僅係伊教他如何辦理信用卡等語，並有證人乙○○於偵
      查中所簽「甲○○○」之署名可按（見偵查卷第三十頁背面、第三十三頁、本
      院九十年三月二十一日訊問筆錄），足見告訴人甲○○○所稱未擔任保證云云
      ，即有瑕疵，而無可取。
（三）矧於上開本票上及附條件買賣契約書上之署名「甲○○○」，應係女性字跡，
      且參酌比對告訴人本人於偵查中之簽名（見偵查卷宗他字卷第二十六頁、偵查
      卷三第二十一頁、第二十七頁背面）、及本院訊問後多次之簽名，其字跡之外
      貌、筆畫、神采，與告訴人本人所簽「甲○○○」之署名較為細長相似，有各
      該筆錄附卷可據，而與被告及其妻丁○○所簽之署名「甲○○○」迥異（見上
      開偵查卷四第八頁、第九頁），足徵被告所為辯解，伊不認識甲○○○，且甲○○○之署名非其所簽名及蓋印等語，應可採信。
（四）又告訴人雖否認有獲取三萬元代價云云，惟衡情其與被告非親非故並不認識（
      告訴人亦自承不認識被告，見偵查卷他字卷第二十五頁、第三十頁背面），之
      所以為被告購買汽車之連帶保證人，自不會平白無故，是被告所陳其有交付三
      萬元與證人戊○○辦理尋保等情，即非無因，此亦核與證人乙○○於本院調查
      時證述告訴人為了要錢，養三個孩子而去拿錢、簽名等情相符（見本院九十年
      四月十一日訊問筆錄）。嗣告訴人亦確有去簽名作保，為證人己○○於本院上
      開調查時證實無訛。雖證人戊○○於偵查中否認其為被告找尋連帶保證人，惟
      被告與為連帶保證人之告訴人並不認識，已如上述，惟本票金額高達五十萬元
      、汽車總價亦達七十八萬九千六百元，如無代價，告訴人自不致為不認識之人
      保證。是告訴人否認伊署名作保，應非屬實。
五、綜上所述，揆諸上揭法文及實務意旨，被害人即告訴人甲○○○所為告訴，應有
      瑕疵，自難憑採。委難遽對被告以偽造有價證券及行使偽造私文書罪相繩。此
      外，復查無其他積極證據足資認定被告有公訴人所指之前開犯行，自應為被告
      無罪之諭知。原審不察，遽予被告論罪科刑，自有未洽，被告上訴意旨，指摘
      原判決不當，非無理由，自應由本院予以撤銷改判如主文第二項所示。
六、被告經合法傳喚，無正當理由不到庭，爰不待其陳述，逕行判決。
據上論結，應依刑事訴訟法第三百六十九條第一項前段、第三百六十四條、第三百七
十一條、第三百零一條第一項，判決如主文。
本案經檢察官洪泰文到庭執行職務。
中    華    民    國      九十      年      十一      月      二十一    日
                                  臺灣高等法院臺南分院刑事第三庭
                                      審判長法官  黃    崑    宗
                                            法官  楊    省    三
                                            法官  莊    俊    華
右正本證明與原本無異。
如不服本判決應於判決送達後十日內向本院提出上訴狀，其未敘述理由者，並應於提
出上訴狀後十日內向本院補提理由書（須附繕本）。
                                      法院書記官  易    慧    玲
中    華    民    國      九十      年      十一      月      二十三    日


司法院資訊處製作；財團法人民間司法改革基金會備份。
